【裁判字號】    95,上易,898
【裁判日期】    951213
【裁判案由】    侵權行為損害賠償
【裁判全文】
臺灣高等法院民事判決                 95年度上易字第898號
上  訴  人  甲○○
被  上訴人  乙○○○
訴訟代理人  丙○○
訴訟代理人  丁○○
上列當事人間侵權行為損害賠償事件，上訴人對於中華民國95年
8 月29日臺灣宜蘭地方法院95年度訴字第209 號第一審判決提起
上訴，經本院於95年11月29日言詞辯論終結，判決如下：
    主      文
上訴駁回。
第二審訴訟費用由上訴人負擔。
    事實及理由
一、被上訴人主張：上訴人於民國（民國）94年7 月17日上午7
    時26分許，騎乘車牌號碼AL5-091 號重型機車，沿宜蘭縣頭
    城鎮○○路由北往南方向行駛，行經青雲路3 段167 號前時
    ，原應注意車前狀況，隨時採取必要之安全措施，而依當時
    雖有大雨，然係日間有自然光線、路面無障礙物、視距尚屬
    良好，顯無不能注意之情形，上訴人竟疏未注意車前狀況，
    撞及徒步行經該處之被上訴人，致被上訴人受有左側髖骨骨
    折之傷害。上訴人未遵守交通規則，行車肇事致被上訴人受
    傷，有可歸責事由，爰依侵權行為損害賠償之法律關係，請
    求上訴人賠償醫療費用新臺幣（下同）2,359 元、看護費用
    358,000 元及精神慰撫金300,000 元，聲明：(一)上訴人應給
    付被上訴人660,359 元，及自起訴狀繕本送達之翌日起至清
    償日止，按年息5%計算之利息；(二)願供擔保請准宣告假執行
    。（原審為被上訴人全部勝訴之判決，上訴人不服提起上訴
    ）。並於本院答辯聲明：上訴駁回。
二、上訴人則以：上訴人為閃避對面車道跨越中線疾駛而來之砂
    石車，始撞及被上訴人，上訴人因避免自身之危害而造成被
    上訴人之受傷，事出於緊急避難，非駕車不慎。事發之際，
    上訴人僅考慮將被上訴人緊急送醫，未思及找尋目擊證人，
    自應由被上訴人具結釐清。被上訴人受傷住院期間，上訴人
    均親自照料，並支付全部醫療費用，出院後仍隨侍在側，照
    顧三餐起居，未料被上訴人家屬一再無理苛求，進而索求高
    額賠償，復將被上訴人接至臺北照顧，非上訴人無故不照顧
    被上訴人。另以行政院衛生署宜蘭醫院（下稱宜蘭醫院）出
    具之診斷證明書為判斷看護費用之唯一依據，恐非無疑。被
    上訴人住院之前16日，每日晚間均由上訴人照顧，僅最後1
    日之看護費用1,000 元，係被上訴人所支付，被上訴人請求
    179 日每日以2,000 元計算之看護費用，期間過長，費用亦
    過高，應以30日每日1,000 元為適當。又被上訴人已完全康
    復，可運動、跳舞，應無請求精神慰撫金之必要。上訴人為
    中低收入戶，家境清寒，無財產可供執行云云，資為抗辯。
    並上訴聲明：(一)原判決廢棄。(二)被上訴人在第一審之訴及假
    執行之聲請均駁回。
三、被上訴人主張上訴人於94年7 月17日上午7 時26分許，騎乘
    車牌號碼AL5-091 號重型機車，沿宜蘭縣頭城鎮○○路由北
    往南方向行駛，行經青雲路3 段167 號前時，撞及徒步行經
    該處之被上訴人，致被上訴人受有左側髖骨骨折之傷害等情
    ，為上訴人所不爭執，並有臺灣宜蘭地方法院宜蘭簡易庭95
    年度宜交簡字第1 號刑事簡易判決、臺灣宜蘭地方法院95年
    度交簡上字第8 號刑事判決及全部影印卷宗附卷可稽。被上
    訴人此部分之主張，應堪信為真實。上訴人則以係為閃避迎
    面疾駛而來之砂石車，始撞及被上訴人，事出緊急避難，且
    被上訴人請求之賠償金過高，資為抗辯。兩造之爭執點為：
    本件車禍之發生，上訴人有無過失？是否應負賠償責任？金
    額為若干？茲分述如下：
  (一)按汽車行駛時，駕駛人應注意車前狀況，並隨時採取必要之
    安全措施，道路交通安全規則第94條第3 項定有明文。上訴
    人騎乘機車，自應注意遵守上開規定，而依上開刑事影印卷
    所附道路交通事故現場圖、道路交通事故調查報告表(一)、(二)
    所示，及現場照片所攝，肇事地段上訴人行駛之車道、機車
    道及路肩寬度合計為9.8 公尺，縱同時有砂石車經過，亦尚
    有足夠之路寬可供上訴人所騎乘之機車閃避；且上訴人於警
    詢中及本院行準備程序時，已分別自承：「我行駛於青雲路
    段往宜蘭方向行駛，我是行駛於機車車道上，當時發現對方
    人正拿著雨傘使用，我有按喇叭示警，但對方好像未聽到，
    就撞上對方人之左邊大腿。」（見94年8 月8 日警詢筆錄）
    、「我承認有過失」（見本院95年11月13日準備程序筆錄第
    2 頁）等語不諱。而依當時天候雖有雨，然係日間自然光線
    、路面無缺陷，亦無障礙物，視距尚屬良好，並無不能注意
    之情事，上訴人騎乘機車應注意竟疏未注意而撞及被上訴人
    ，致被上訴人受有傷害，堪認上訴人之駕駛行為顯有過失，
    且與被上訴人所受傷害間，具有相當因果關係。上訴人抗辯
    依當時情況應屬緊急避難云云，既為被上訴人所否認，復未
    舉證以實其說，未足採據。
  (二)按因故意或過失，不法侵害他人之權利者，負損害賠償責任
    ；不法侵害他人之身體或健康者，對於被害人因此喪失或減
    少勞動能力，或增加生活上之需要時，應負損害賠償責任；
    不法侵害他人之身體、健康，被害人雖非財產上之損害，亦
    得請求賠償相當之金額，民法第184 條第1 項前段、第193
    條第1 項、第195 條第1 項前段，分別定有明文。本件車禍
    肇事責任，上訴人既有過失，且致被上訴人受有傷害，已如
    前述，上訴人對於被上訴人因此所受之損害，自應負損害賠
    償責任。茲就被上訴人所請求之各項賠償，應否准許，分述
    如下：
  １．醫療費用：被上訴人主張因遭上訴人撞傷所支出之醫療費
      用總計2,359 元，此有被上訴人所提出為上訴人所不爭執
      之宜蘭醫院及財團法人佛教慈濟綜合醫院臺北分院醫療費
      用收據16紙為證，此部分被上訴人之主張自屬有據。
  ２．看護費用：被上訴人主張其於94年8 月2 日出院後，聘請
      居家護理人員全天24小時照顧，照顧期間自94年（原判決
      誤載為95年）8 月7 日起至95年2 月1 日止，計179 日，
      每日2,000 元，共計358,000 元，並提出丁○○立具之證
      明單1 紙為證。依被上訴人所受傷害之程度，參照宜蘭醫
      院95年7 月27日95宜醫歷字第0950004187號函所附病患就
      醫摘要回覆單所載：「1.乙○○○需6 個月的恢復以及復
      健期。2.復健期間需全日照顧，病人大腿骨折，下床活動
      有困難，同時也需有人在旁防止再次跌倒。」（見原法院
      卷第13頁至第14頁），此部分被上訴人請求共179 日每日
      以2,000 元計算看護費用358,000 元，亦非無據。至上訴
      人雖抗辯應以30日每日1,000 元為適當，惟上訴人已於本
      院行準備程序時自陳「我無法提出依據」（見本院95年11
      月13日準備程序筆錄第2 頁），所述自無足取。
  ３．精神慰撫金：按精神慰撫金核給之標準，固與財產上損害
      之計算不同，然非不可斟酌雙方身分資力與加害程度，及
      其他各種情形核定相當之數額。本院斟酌上訴人雖職業為
      臨時工，無固定收入，名下並無不動產，惟以被上訴人為
      13年4 月10日出生，車禍受傷當時已81歲之高齡，其因受
      傷住院17日，且於出院後尚須6 個月之復健期，依其所受
      精神上痛苦，認被上訴人請求之精神慰撫金300,000 元，
      尚屬適當。上訴人抗辯被上訴人應不得請求精神慰撫金云
      云，要無可採。
四、綜上所述，被上訴人依據民法第184 條第1 項前段、第193
    條第1 項及第195 條第1 項前段之規定，請求上訴人給付66
    0,359 元，及自起訴狀繕本送達之翌日（即95年5 月17日）
    起至清償日止，按年息5%計算之利息，為屬正當，應予准許
    。從而原審所為上訴人全部敗訴之判決，並無不合，應予維
    持。上訴論旨指摘原判決不當，求予廢棄改判，為無理由，
    應予駁回。
五、至兩造其餘之攻擊或防禦方法及所用之證據，經本院斟酌後
    ，認為均不足以影響本判決之結果，爰不逐一論列，併此敘
    明。
據上論結，本件上訴為無理由，依民事訴訟法第449 條第1 項、
第78條，判決如主文。
中    華    民    國    95    年    12    月    13    日
                  民事第十二庭
                        審判長法  官  張宗權
                              法  官  陳永昌
                              法  官  王麗莉
正本係照原本作成。
不得上訴。
中    華    民    國    95    年    12    月    13    日
                              書記官  明祖星


司法院資訊處製作；財團法人民間司法改革基金會備份。
